【裁判字號】    89,上訴,596
【裁判日期】    890406
【裁判案由】    強盜等
【裁判全文】
臺灣高等法院刑事判決                  八十九年度上訴字第五九六號
    上  訴  人
    即  被  告  丙○○
    選任辯護人  賴建男
                林毓棟
                郭嵩山
右上訴人，因強盜等案件，不服臺灣台北地方法院八十八年度訴字第九一九號，中華
民國八十九年一月二日第一審判決（起訴案號：臺灣台北地方法院檢察署八十八年度
偵字第四二一一號）提起上訴，本院判決如左：
    主      文
上訴駁回。
    事      實
上訴人即被告丙○○意圖為自己不法之所有，於民國（以下同）八十八年二月七日十
三時卅分許，在台北市信義區○○○路○段三八六號７－１１統一超商內，竊取牙刷
三支、可口美酥一包、義美花生夾心酥一包、可口可樂一瓶、品客薯片一瓶、統一水
果調味乳一瓶等物，得手後趁經理丁○○（公訴人誤載為閔玉坤）、職員黃凱不注意
之際奪門而逃，二人發覺隨後追趕。丙○○於台北市○○街一三二巷七七號前被丁○○、黃凱追上，而於二人以雙手抱住其腰部欲逮捕之際，因脫免逮捕，除以用力扭動
身体、撞擊、以手揮打等方式企圖掙脫外，並將丁○○扭倒在地，一路拖行至虎林街
一三二巷六九號前，而當場施以強暴，造成閔玉坤手腳扭傷、衣褲破裂（傷害及毀損
部分均未據告訴）。丙○○因閔玉坤緊抱不放，無法掙脫，加以二人一再勸導，始罷
手應允隨同返回店內處理。斯時丙○○見據報趕來處理之警員乙○○、談定志，為免
被移送法辦，又趁隙掙脫抓住其兩手之丁○○、黃凱，轉身往虎林街一六四巷中全公
園方向逃逸。丙○○於警員談定志、乙○○將其抱住捕獲時，乃另行基於妨害公務之
犯意，除再度用力扭動身體、撞擊、以手揮打等方式企圖掙脫外，並分別與警員談定
志扭倒在地上，與警員乙○○發生肢體碰撞，致使乙○○左膝蓋擦傷、左肩撞傷（傷
害部分未據告訴），而對於公務員依法執行職務時施強暴。丙○○以上開方式掙脫後
往中全公園方向逃跑，經巡邏警網據報趕至，而於台北市○○○路○段三七二巷二九
弄三七號前與談定志、乙○○六人合力將之逮捕。案經台北市政府警察局信義分局報
請臺灣臺北地方法院檢察署檢察官偵查起訴。
    理      由
一、訊據上訴人即被告丙○○除對其於右揭時、地竊盜之事實坦白承認外，矢口否認
    有準強盜及妨害公務之犯行，辯稱：「．．我沒有和警察扭打，只是一時慌亂害
    怕，用手往後揮，並沒有正面揮動。」、「我有逃跑，我揮開後就往前跑，店長
    有追我．．。」、「我沒有打警察之意，只是緊張，我是往後揮手，沒有正面揮
    動」、「我只是想爭（掙）脫，沒有和警員面對面，沒有要打警員，只是反射動
    作」、「他（指丁○○）到巷子叫住我，叫我不要走，要我回店內解決，我一時
    害怕，他自後面拉住我身體，我想掙脫走開，說回店內解決不會報警，在回店途
    中遇到警察，我更慌亂，我跑掉，警察就追我，把我抱住，我用手推開警察跑掉
    ，我跑了二百公尺，警察把我壓倒在地上」云云；被告之選任辯護人為其辯護略
    以被告揮手只是為逃跑，非攻擊性動作，單純揮手與強暴有別，被告所說扭打只
    是具抗拒性，是為逃跑和警員扭在一起，並非打警員，警員乙○○所受之傷非被
    告攻擊所導致，是追捕被告所致等語。
二、經查：
  (一)右揭竊盜犯行除經被告於警訊、偵查及本院調查審理中坦白承認外，並迭據被害
    人丁○○指述在卷，復有贓物認領保管單在卷可按。被告於行竊後因脫免逮捕而
    當場對於被害人丁○○施強暴之行為，及於警察依法執行職務時施強暴行為等事
    實，業經證人丁○○於警訊中證稱：「我今日在忠孝東路五段三八六號７－１１
    加盟店超商內看店做生意，於八十八年二月七日十三時三十分左右，發現竊嫌（
    丙○○）在商店內偷竊三支牙刷未到櫃台付款就往外走，我與我店內職員黃凱出
    去攔住竊嫌丙○○，沈某不聽一陣扭打到虎林街一三二巷，因為丙○○人高一八
    三公分，適時警察到場追逐到虎林街一六四巷內中全公園旁，才將丙○○擒住送
    往信義分局，當時我與兩位警察在此過程中手腳有扭傷，衣褲抹破。」等語；於
    原審法院八十八年九月十六日調查中指訴：「我是統一超商松山店經理，當日下
    午一時許（本院按應係一時三十分許），我自監視器看到丙○○將牙膏、牙刷放
    入其衣袋內，我看到他沒有結帳，我追出去，我和另一職員黃凱去追他，我們在
    後面巷子追到他，我先抓住他，他掙脫想跑，我又抱住他，因他太高大，他一直
    想跑，我說事情好商量，後來一陣扭打，我自後面抱住他，我和黃凱一起抱住他
    ，他還是一直掙扎，好像他拖著我跑，後來兩人有扭在地上，邊扭邊勸他不要跑
    ，．．，他碰到旁邊機車倒在地上，站起來後也是有抱住他，他願跟我回去，那
    時警就來了，我和黃凱二人抓著被告，．．警察問我發生何事，我告知被告在店
    內偷東西，我當時手上拿著商品，即一手拿商品，一手抓住被告，另一名警察問
    丙○○，在我和警察說時，被告就跑了，警察就去追他，有一位警察制服他，警
    察有拿槍出來，另一位拿警棍壓他手，有將他壓在地上，警察拉他，被告又掙脫
    了．．，之後我發現我腳受傷，可能是扭打時所致」等語。
  (二)證人即警員乙○○於偵查中證稱：「當時二號通報，我過去之後，沈已被他們（
    指丁○○、黃凱）店員及店長從他們旁邊巷子押過來，我們是面對面，我問清楚
    情況，準備把丙○○帶回時，沈就爭（掙）扎逃跑，我一個人追，過程中我用身
    體去撞他，但因他一八０幾公分，九十幾公斤很壯，我撞了幾次，他就閃躲，兩
    個人撞來撞去，後來就撞開了，逃了十幾分鐘才被其他警網支援攔獲。」；於原
    審法院八十八年七月二十九日調查中證稱：「我接到勤務中心通報，我和學長（
    指證人談定志）前往現場，我看到店長及被告，被告看到我們來，經二分鐘他就
    跑，我們前去追被告，在追逐當中我試圖用身體去衝撞他，因他太高、太壯了，
    想用身體制服他，防止他逃跑，在我追逐過程中，被告有用手往後揮動，我們會
    發生肢體衝突是因為被告太緊張。」。
  (三)證人警員談定志於原審法院八十八年十二月二十八日審理中亦證稱：「到虎林街
    一三二巷八六號超商後面，看到店員、店長抓住被告，旁民眾多。詢問需處理否
    ，被告說沒事，我們處理糾紛需留年籍資料，此時被告逃跑，我們追捕他，過程
    中被告抗拒拘捕，不希望我們逮捕他，他掙脫時，衣服被我撕破了，他打赤膊。
    」、「在虎林街一三二巷被告跑了我追，我騎車追至一六四巷口，乙○○已喘不
    過氣來，追至忠孝東路三七二巷時，適警網來，六人制服被告。」、「在忠孝東
    路三七二巷二九弄時，正好是一狹巷，六人一起制服，在六人圍捕過程中，被告
    沒有攻擊行動。」、「前面那段是抗拒，即不讓我抱住，扭動身體、揮動手臂掙
    脫」等語。而現場目擊證人甲○○於警訊中亦證稱：「當時有一名警員在追逐嫌
    犯，並在地上扭打，並有撞擊到路旁汽、機車，該名警員無法逮捕嫌犯，並繼續
    往虎林街一六四巷逃逸，之後另有一警員騎車往後方追到，並在五分鐘左右有多
    名警員支援，在虎林街一六四巷忠（中）全公園旁逮捕嫌犯．．。」、「．．但
    有看到嫌犯與警員在地上扭打並有撞擊到路旁汽、機車，該名警員左腳有受傷，
    褲子有破裂．．。」等語。
  (四)綜合以上各節並經原審法院於八十八年十一月十五日前往現場勘驗，有勘驗筆錄
    及照片四十張、錄音帶、錄影帶各乙捲可稽。從而可知，被告及其選任辯護人所
    辯前詞，均係事後避重就輕之言，均不足採。本件事證明確，殊堪認定應依法論
    科。
三、原審法院認被告所為，係犯刑法第三百二十九條準強盜罪、第一百三十五條第一
    項妨害公務罪。起訴書雖僅認被告犯準強罪，而未論以妨害公務罪，惟業經蒞
    庭檢察官於原審法院八十八年十二月二十八日審理中追加起訴被告對於被害人丁○○施強暴行為部分係涉犯準強盜罪嫌，並更正被告對依法執行職務之警員乙○○、談定志施強暴部分認係涉妨害公務罪嫌，法院自應一併審究。被告所犯上開
    二罪，罪名不同，犯意各別，應予分論併罰。因而引用上開法條及有關法律之規
    定，併審酌被告未曾有前科，有臺灣高等法院檢察署刑案紀錄覆表附卷可按，有
    正當職業，因貪圖小利，一時失慮致罹重罪，所生危害及犯罪後之態度等一切情
    狀，對準強盜部分量處以有期徒刑三年二月，妨害公務部分量處以有期徒刑六月
    ，併定應執行刑為年陸月。徒核認事用法，尚無違誤。上訴人上訴要旨否認有
    準強盜及妨害公務之意思與行為，非有理由，應予駁回。
據上論結，應依刑事訴訟法第三百六十八條，判決如主文。
本案經檢察官陳維練到庭執行職務。
中     華     民     國    八十九   年       四       月       六       日
                             臺灣高等法院刑事第一庭
                                 審判長法  官  李  相  助
                                       法  官  蔡  光  治
                                       法  官  王  振  興
右正本證明與原本無異。
對準強盜部分如不服本判決應於收受送達後十日內向本院提出上訴書狀，其未敘述上
訴之理由者並得於提起上訴後十日內向本院補提理由書（均須按他造當事人之人數附
繕本）。
其他部分不得上訴。
                                       書記官  賴  淑  真
中     華     民     國    八十九   年       四       月       七       日
附錄：本案論罪科刑法條全文
刑法第三百二十九條：
竊盜或搶奪，因防護贓物、脫免逮捕或湮滅罪證而當場施以強暴、脅迫者、以強盜論
。
刑法第一百三十五條第一項：
對於公務員依法執行職務時，施強暴脅迫者，處三年以下有期徒刑、拘役或三百元以
下罰金。


司法院資訊處製作；財團法人民間司法改革基金會備份。
